【裁判字號】    96,訴,1642
【裁判日期】    970422
【裁判案由】    侵權行為損害賠償
【裁判全文】
臺灣高雄地方法院民事判決              96年度訴字第1642號
原      告
即反訴被告  甲○○○
被      告
即反訴原告  丙○○
被      告  乙○○
            丁○○
上三人共同
訴訟代理人  黃進祥律師
            江順雄律師
            黃建雄律師
上當事人間請求侵權行為損害賠償事件，經本院於民國97年4 月
8 日言詞辯論終結，判決如下：
    主      文
被告丙○○應給付原告新臺幣壹萬零柒佰柒拾貳元。
原告其餘之訴駁回。
訴訟費用由被告丙○○負擔百分之一，餘由原告負擔。
本判決第一項得假執行。但被告丙○○如以新臺幣壹萬零柒佰柒
拾貳元為原告預供擔保後，得免為假執行。
原告其餘假執行之聲請駁回。
反訴被告應給付反訴原告新臺幣參萬柒仟伍佰壹拾元，及自民國
九十六年七月三十一日起至清償日止，按年息百分之五計算之利
息。
反訴被告其餘之訴駁回。
反訴訴訟費用由反訴被告負擔十分之一，餘由反訴原告負擔。
本判決第六項得假執行。但反訴被告如以新臺幣參萬柒仟伍佰壹
拾元為反訴原告預供擔保後，得免為假執行。
反訴原告其餘假執行之聲請駁回。
    事實及理由
壹、本訴部分：
一、原告起訴主張：原告曾向被告丙○○承租位於高雄市三民區
    ○○○路556 巷57號房屋（下稱系爭房屋），詎丙○○事後
    為迫使原告遷讓房屋，而於民國94年7 月間，乘海堂颱風來
    襲時，持木棍擊破系爭房屋屋頂之石綿瓦，致使系爭房屋因
    屋頂破洞漏雨，積水及膝，造成原告一家5 口無法居住，家
    具、衣櫃、電器用品浸失全廢。且丙○○明知系爭房屋處於
    低窪地區，故意將門口水路填平，供人停車圖利，堵塞水流
    ，造成每遇雨季來臨，系爭房屋之內外積水嚴重，原告因屋
    內家具電器用品損害而受有新臺幣（下同）50萬元之財產上
    損害。丙○○另於94年8 月12日早上6 時30分許，持木棍敲
    破系爭房屋之石綿瓦，並持棍攻擊原告，致原告受傷而支出
    醫藥費1,000 元，且因傷自94年7 月起至95年2 月止，共計
    7 個月無法工作，以每個月營業收入25,000元計算，總計受
    有勞動能力損失175,000 元。原告因此傷害事件，精神遭受
    極大刺激，丙○○應賠償原告精神慰撫金30萬元。此外，被
    告即丙○○之妻乙○○當日在公眾場合辱罵原告「垃圾、流
    氓、不要臉、沒錢也敢住」，造成原告名譽受損，應賠償原
    告精神慰撫金20萬元，而被告即丙○○之子丁○○當日則公
    然恐嚇原告，表示如不搬離，將殺光原告全家，致使原告心
    生恐懼，亦應賠償原告精神慰撫金20萬元，爰依民法第184
    條第1 項前段、第193 條第1 項、第195 條第1 項之侵權行
    為法律關係為請求被告賠償等語。並求為判決：(一)丙○○、
    乙○○、丁○○各應給付原告976,000 元、200,000 元、20
    0,000 元。(二)願供擔保請准宣告假執行。
二、被告則以：丙○○並未曾以木棍擊破系爭房屋之石綿瓦，更
    無堵塞水流之行為，系爭房屋門前空地，並非原告承租之範
    圍，丙○○如何使用門前空地，均屬權利行使行為，不構成
    侵權。此外，丙○○並未持木棍攻擊原告，乙○○、丁○○
    亦未曾出言辱罵或恐嚇原告，原告主張被告3 人應負侵權行
    為之損害賠償責任，顯無理由。且原告所受傷勢輕微，應無
    影響工作能力之情事，其請求賠償減損勞動能力之損失，亦
    屬無據等語置辯。並求為判決：(一)原告之訴及假執行之聲請
    均駁回。(二)願供擔保請准免予假執行。
三、兩造不爭執事項（見本院卷第189至191頁）：
  (一)原告曾向丙○○承租系爭房屋，而於94年7 月間，因海堂颱
    風過境，造成原告放置於系爭房屋內之物品損壞，原告並已
    於96年3 、4 月間搬離系爭房屋。
  (二)原告於94年8 月12日受有右手食指皮膚缺損、右手拇指瘀青
    、腫脹等傷勢；丙○○則於同日受有頭部創傷併前額撕裂傷
    3 公分、左手第2 指關節開發性骨折合併1 公分開發性傷口
    等傷勢。
  (三)原告因右手食指皮膚缺損、右手拇指瘀青、腫脹等傷勢就診
    ，致支出醫藥費1 千元。
  (四)丙○○因頭部創傷併前額撕裂傷3 公分、左手第2 指關節開
    發性骨折合併1 公分開發性傷口等傷勢，就醫治療而支出醫
    療費用7,510 元。
  (五)原告最高學歷為國中肄業，從事販賣冷飲事業維生，每月收
    入約2 至3 萬元，其所有車牌號碼3XI-7242號自用小客車1
    輛已出售他人，名下現無任何財產，負有信用卡債務約10幾
    萬元，無扶養親屬。
  (六)丙○○與乙○○之最高學歷均為國小畢業，而丁○○之最高
    學歷則為高工畢業，丙○○現為臨時工，每月薪資約5 千元
    ，乙○○則無工作收入，丁○○係從事抓漏防水業務，每月
    工作收入約為25,000元。丙○○持有群益證券公司股份有限
    公司（下稱群益公司）、臺灣農林股份有限公司（下稱臺灣
    農林公司）、華新麗華股份有限公司（下稱華新麗華公司）
    、神達電腦股份有限公司（下稱神達電腦公司）之股票，並
    在郵局有存款，另有土第5 筆，以及車牌號碼3XW-3651之汽
    車1 輛；乙○○持有高雄第三信用合作社之股票，並有6 筆
    土地，3 棟房屋，丁○○則有土地3 筆，乙○○與丁○○均
    在郵局、台新銀行、高雄第三信用合作社、寶華銀行、萬泰
    銀行有存款，丁○○另在高雄市農會有存款。丙○○、乙○○、丁○○均無負債。丙○○、乙○○均無扶養親屬，丁○○則每月支付與丙○○、乙○○之扶養費共1 萬元。
四、本件兩造之爭點在於：(一)丙○○是否曾敲破系爭房屋之石綿
    瓦，並填平門前水路？原告是否因此受有財物損失？損失金
    額若干？(二)丙○○是否於94年8 月12日持木棍傷害原告？原
    告是否因此支出醫療費用並受有勞動能力減損？原告支出之
    醫療費用若干？減損勞動能力若干？(三)乙○○與丁○○是否
    辱罵或恐嚇原告？(四)原告得否向丙○○、乙○○、丁○○請
    求精神慰撫金？慰撫金之數額若干為適當？茲分述本院得心
    證之理由如下：
  (一)丙○○是否曾敲破系爭房屋之石綿瓦，並填平門前水路？原
    告是否因此受有財物損失？損失金額若干？
  1.按當事人主張有利於己之事實者，就其事實有舉證之責任，
    民事訴訟法第277 條前段定有明文。次按，損害賠償之債，
    以有損害之發生及有責任原因之事實，並二者之間，有相當
    因果關係為成立要件，最高法院30年上字第18號、48年臺上
    字第481 號均著有判例可資參照，是主張依侵權行為之法律
    關係請求損害賠償者，自應就其所受損害與加害人之加害行
    為間，具有相當因果關係之事實，負舉證之責。又所謂相當
    因果關係，係指無此加害行為，必不生此種損害結果，如有
    此加害行為，依吾人智識經驗判斷，通常均有發生同樣損害
    結果之可能者，該加害行為即與損害結果間有因果關係。
  2.經查：原告主張丙○○於94年8 月12日早上，持木棍敲擊系
    爭房屋之石綿瓦一節，除經證人即原告配偶楊月卿與原告之
    之子侯又銘於警詢中證述甚明外（見警卷第32頁、第35頁）
    ，並經證人即到場處理之員警朱家聰、張宏圖於偵查中證稱
    ：有看到系爭房屋廚房屋頂之石綿瓦有破洞，原告表示係丙○○所為，而扣案之木棍確有石綿瓦碎削等語（見臺灣高雄
    地方法院檢察署94年度偵字第28023 號卷影本【下稱偵查卷
    】第52至53頁），以及證人即受楊月卿之託欲前往系爭房屋
    修理冷氣機之杜仙福證稱：當日開車路經該處時，看到丙○○敲打系爭房屋屋頂等語明確（見本院95年度易字第2504號
    刑事卷影本【下稱刑事卷】第114 至115 頁），復有木棍1
    支經警扣案，有扣押物品清單1 份為證（見警卷第43頁），
    丙○○既不否認該扣案之木棍係其在現場所撿拾（見警卷第
    17頁、偵查卷第97頁），堪認丙○○確曾持該扣案之木棍敲
    擊系爭房屋廚房之石綿瓦。
  3.次查：原告主張於94年8 月12日之前，丙○○即曾多次破壞
    系爭房屋屋頂之石綿瓦（見本院卷第116 頁），並未為任何
    之舉證，參照前揭說明，自難認丙○○於94年8 月12日之前
    ，曾有破壞系爭房屋石綿瓦之行為。而原告所舉各種家具及
    電器用品損壞之照片共3 紙（見本院卷第136 至138 頁），
    均係94年7 月18日海堂颱風過境臺灣地區後所拍攝，此為原
    告所自承（見本院卷第115 頁、第153 頁），則照片上之家
    具與電器用品，即係海堂颱風過境時所發生，自非丙○○於
    同年8 月12日持木棍敲擊石綿瓦所致。此外，原告就系爭房
    屋內之何種物品之毀損，係發生於94年8 月12日之後，且係
    因石綿瓦破洞，無法阻絕雨水所導致等節，並未提出其他證
    據以實其說，因單純敲擊屋頂之石綿瓦，並不當然會發生屋
    內物品發生毀損之結果，因原告未就屋內之物品，確係因丙○○破壞系爭房屋之石綿瓦所致為舉證，則其請求丙○○賠
    償50萬元之家具及電器用品損害，即屬無憑。
  4.再查：原告主張丙○○曾將系爭房屋前之土地填平，充作停
    車場使用等語，已據丙○○自承在卷（見本院卷第194 頁）
    ，並經本院核閱本院94年度雄簡字第7554號民事卷第71頁、
    本院95年度簡上字第175 號民事卷第56至58頁所附照片無訛
    ，堪予採信。然原告僅向丙○○承租系爭房屋，並未承租系
    爭房屋前之空地，則丙○○如何使用系爭房屋前之空地，尚
    與原告無涉。尤以，將土地填平，並非通常均會發生緊鄰房
    屋內之物品遭雨水侵入之危險，原告就其所有放置於系爭房
    屋內之物品，因系爭房屋前之空地遭填平，以致雨水侵入而
    受損一節，既未舉證，則揆諸前揭說明，即難認原告因丙○○填平空地之行為，以致受有家具、電器用品損害。
  (二)丙○○是否於94年8 月12日持木棍傷害原告？原告是否因此
    支出醫療費用並受有勞動能力減損？原告支出之醫療費用若
    干？減損勞動能力若干？
  1.按因故意或過失，不法侵害他人之權利者，負損害賠償責任
    。又負損害賠償責任者，除法律另有規定或契約另有訂定外
    ，應回復他方損害發生前之原狀；前1 項情形，債權人得請
    求支付回復原狀所必要之費用，以代回復原狀，民法第184
    條第1 項前段、第213 條第1 、3 項分別定有明文。而身體
    或健康受有傷害，通常需經過治療，始得減緩症狀，並以較
    迅速時間回復，故為醫治受傷之身體而支出之費用，自屬回
    復身體原狀所必要之費用。
  2.經查：原告主張其遭丙○○持木棍毆擊手部，致受有右手食
    指皮膚缺損、右手拇指瘀青、腫脹等傷勢，業據證人楊月卿
    、侯又銘證述綦詳（見警卷第32頁、第35頁、偵查卷第53頁
    ），核與證人朱家聰證稱：當日前往現場有看到原告手指頭
    受傷等語相符（見偵查卷第52頁），並有愛仁醫院驗傷診斷
    書及病歷表各1 份在卷可佐（見警卷第45頁、本院卷第171
    至172 頁），堪認原告此部分之主張為真實。又原告因治療
    前開傷勢而支出醫藥費1,000 元，為兩造所不爭執（見本院
    卷第190 頁），已如前述，因前開費用乃丙○○侵害原告身
    體權，致原告支出回復其身體之必要費用，揆諸前揭說明，
    原告自得請求丙○○賠償。
  3.丙○○雖以原告受有前開傷勢之原因眾多，可能係因原告持
    鐵棍毆打丙○○時所造成等語置辯（見本院卷第193 頁）。
    然觀諸前述愛仁醫院病歷表之記載（見本院卷第171 至172
    頁），顯示原告所受右手食指皮膚缺損、右手拇指瘀青、腫
    脹等傷勢，均係分佈於其右手外側，倘若係因原告持鐵棍毆
    擊丙○○時，因手掌與鐵棍摩擦，或用力過大而受傷，衡情
    其傷勢應在原告右手內側，而非外側，故丙○○前揭所辯，
    尚非可採。
  4.又按不法侵害他人之身體或健康者，應賠償被害人因此喪失
    或減少勞動能力之損害，此為民法第193 條第1 項所明定。
    又被害人身體或健康遭受損害，致喪失或減少勞動能力，其
    本身即為損害，並不限於實際所得之損失，至於個人實際所
    得額，僅得作為評價勞動能力損害程度而已，不得因薪資或
    收入未減少即謂無損害，故所謂減少及殘存勞動能力之價值
    ，應以其能力在通常情形下可能取得之收入為標準，其金額
    應就被害人受侵害前之身體健康狀態、教育程度、專門技能
    、社會經驗等方面酌定之，不能以一時一地之工作收入為準
    （最高法院61年臺上字第1987號、92年度臺上字第439 號、
    63年臺上字第1394號判決參照）。
  5.經查：原告係48年6 月4 日出生，有原告身分證影本1 份在
    卷足稽（見警卷第46頁），且原告最高學歷為國中肄業，平
    常從事販賣冷飲事業維生，每月收入約2 至3 萬元，已如前
    述，是原告業已成年，且未達勞動基準法第54條第1 項第1
    款之60歲強制退休年齡，平日並從事販賣冷飲業務，足認原
    告具有謀生之勞動能力。而原告所受前開傷勢，一般約在2
    至4 週或2 至3 週內痊癒，復原期間右手姆指及右手食指疼
    痛，活動不便，將影響右手部分之功能，此有愛仁醫院97年
    2 月14日函及謝王耀骨外科診所回函各1 份附卷可考（見本
    院卷第170 頁、第182 頁），因原告年紀非輕，且學歷不高
    ，平常又從事勞動工作，則其右手於復原期間，活動不便，
    勢必影響其提供勞動工作之能力，堪認原告因丙○○之侵權
    行為而受有勞動能力減損之損害。本院審酌原告之學經歷、
    年齡，以及其所能從事之工作為專業技能不高之勞務性工作
    ，而認原告於94年間，依其能力在通常情形下可能取得之收
    入為基本工資即每日528 元（計算式＝15,840元÷30日），
    應屬合理。由於四肢乃人體活動之主要軀幹，原告之右手傷
    勢雖然輕微，但於復原期間，確會造成其活動不便而影響其
    提供勞務工作之能力，本院審酌右手活動不便占人體四肢之
    活動比例為1/4 即25% ，則原告勞動能力減損之價值應為每
    日132 元（計算式＝528 元×25%） 。依前述愛仁醫院及謝
    王耀骨外科診所回函，就原告右手之復原期間，雖有2 至4
    週與2 至3 週之不同（見本院卷第170 頁、第182 頁），因
    原告於94年8 月12日至愛仁醫院就診，係由謝王耀醫師看診
    ，嗣該醫師已於95年10月23日離職自行開業，有前述愛仁醫
    院回函暨檢附病歷資料在卷可證（見本院卷第170 至172 頁
    ），則有關復原期間之判斷，親自為原告看診之謝王耀醫師
    之認定，當較具參考價值，故本院認原告之復原期間應為3
    週，則依此計算原告減損勞動能力之損失應為2,772 元（計
    算式＝132 元×21日）。
  6.原告雖主張其因前開傷勢，而自94年7 月起至95年2 月止，
    共計7 個月無法工作，以每月營業收入25,000元計算，總計
    受有勞動能力損失175,000 元等語。然營業收入乃出於財產
    之運用，資本及機會等皆其要素，不能全部視為勞動能力之
    所得，且揆諸前揭說明，所謂減少勞動能力之價值，應以其
    能力在通常情形下可能取得之收入為標準，非以個人實際所
    得減損為準，更不能以一時一地之工作收入為準，是原告主
    張按其營業收入計算減損勞動能力之損害，已屬無據。另原
    告主張其因前開傷勢以致7 個月無法工作，與前述愛仁醫院
    及謝王耀骨外科診所回函認復原期間僅2 至3 週不符，並斟
    酌原告所受傷勢輕微，應無可能影響其勞動能力7 個月之久
    之理，況且，原告就此部分，並未提出任何證據佐證，故其
    主張減損勞動能力期限逾21日部分，即無可採。
  (三)乙○○與丁○○是否辱罵或恐嚇原告？
  1.按以侵權行為為原因，請求回復原狀或損害賠償者，應就其
    權利被侵害之事實負舉證之責，若原告先不能舉證，以證實
    自己主張之事實為真實，則被告就其抗辯事實即令不能舉證
    ，或其所舉證據尚有疵累，亦應駁回原告之請求，最高法院
    19年上字第38號、17年上字第917 號分別著有判例可資參照
    。
  2.原告主張乙○○公然侮辱，以及丁○○對其恐嚇而侵害其人
    格權，無非以證人楊月卿、唐清海、杜仙福之證詞為證。然
    查：案發當時，原告之子侯又銘雖在現場，卻未聽聞乙○○
    或丁○○辱罵或恐嚇原告之言詞，此據侯又銘陳稱在卷（見
    警卷第35頁），因侯又銘為原告之子，並無可能偏袒乙○○
    與丁○○，如乙○○與丁○○確有辱罵與恐嚇原告之行為，
    當時在場之侯又銘自無可能未曾聽聞，由此足認原告前揭主
    張，應非事實。再唐清海並未證稱當日乙○○、丁○○有辱
    罵、恐嚇原告之言詞，杜仙福則證稱：當日其目睹丙○○在
    系爭房屋屋頂持棍子敲擊，其駕車從屋後繞到屋前，看見很
    多人在現場，不久警察即到場，其因無法進行冷氣裝修工作
    ，即行離去，當時並未聽聞有人罵「垃圾、流氓、不要臉」
    及「如果不搬走就把你全家殺光光」等語（見偵查卷第20頁
    、第29頁、刑事卷第114 至117 頁），均不足為乙○○與丁○○不利之認定。另證人楊月卿雖於警詢、偵查中證稱：其
    當時有聽聞乙○○辱罵原告「垃圾、流氓」，丁○○則恐嚇
    原告表示：「要殺光全家」，且當時警察均尚未到場（見警
    卷第32頁、偵查卷第53頁），惟楊月卿上開證述內容，不僅
    與證人侯又銘、杜仙福證述並未聽聞乙○○與丁○○辱罵與
    恐嚇言詞等情不符，亦與原告於警詢表示：丁○○對其恐嚇
    時，警方尚未到場，當時僅有葉家的人，而乙○○辱罵時，
    警方已在現場等語（見警卷第8 頁），相互矛盾。嗣後，楊
    月卿於刑事審判中，就有關警察到場時，乙○○是否有辱罵
    原告一節，先是證稱：原告於警詢表示乙○○辱罵時，警察
    已經到場，並不可能，因為當時警察還沒到場等語，後又改
    稱：警察到場後，乙○○又繼續辱罵原告等語，經檢察官質
    問：「妳剛才說，乙○○罵妳先生時，警察沒有到場，可是
    辯護人方才詰問妳，妳又說，警察到場後，她繼續辱罵，何
    以如此？」，楊月卿又稱：「繼續辱罵是我聽我先生說的」
    等語（見刑事卷第63至65頁），就警察到場時，乙○○是否
    曾辱罵原告一節，前後證詞一再反覆。由於楊月卿與原告具
    有配偶之身分關係，立場難期客觀、中立，尤其楊月卿之證
    詞，前後反覆，自難採信。是原告就乙○○與丁○○侵害其
    人格權一節，未能舉證以實其說，則揆諸前揭說明，原告請
    求乙○○與丁○○應負損害賠償責任，亦無理由。
  (四)原告得否向丙○○、乙○○、丁○○請求精神慰撫金？慰撫
    金之數額若干為適當？
  1.按不法侵害他人之身體、健康、名譽、自由、信用、隱私、
    貞操，或不法侵害其他人格法益而情節重大者，被害人雖非
    財產上之損害，亦得請求賠償相當之金額，民法第195 條第
    1 項前段定有明文。而慰藉金之賠償須以人格權遭遇侵害，
    使精神上受有痛苦為必要，其核給之標準固與財產上損害之
    計算不同，然非不可斟酌雙方身分資力與加害程度，及其他
    各種情形核定相當之數額，最高法院51年臺上字第223 號著
    有判例可資參照。
  2.經查：原告最高學歷為國中肄業，從事販賣冷飲事業維生，
    每月收入約2 至3 萬元，現無任何財產，負有信用卡債務約
    10幾萬元，且無扶養親屬；而丙○○之最高學歷為國小畢業
    ，無負債，亦無扶養親屬，現為臨時工，每月薪資約5 千元
    ，持有群益、臺灣農林、華新麗華、神達電腦等公司之股票
    ，並在郵局有存款，另有土第5 筆，以及車牌號碼3XW-3651
    之汽車1 輛等節，為兩造所不爭執（見本院卷第191 頁），
    且有原告與丙○○之稅務電子閘門財產所得調件明細表各1
    份在卷可憑（見本院卷第19至30頁），本院參酌原告所受前
    開傷勢，係丙○○故意傷害行為所致，惟原告所受傷勢，極
    其輕微，復原期間不長，以及前述兩造之學經歷及財力狀況
    等一切情形，認丙○○應賠償原告之精神慰撫金數額，以7
    千元為適當。原告主張精神慰撫金數額為30萬元，尚屬過高
    。
  3.次查：乙○○與丁○○並未於94年8 月12日早上，對原告辱
    罵或恐嚇，業已認定如前，從而，原告主張其人格權遭乙○○、丁○○侵害而請求其2 人賠償精神慰撫金各20萬元，要
    屬無據。
五、綜上所述，原告依民法第184 條第1 項前段、第193 條第1
    項、第195 條第1 項之侵權行為法律關係，請求丙○○給付
    10,772元部分，為有理由，應予准許；其逾此部分之請求，
    則無理由，應予駁回。至於原告於本院97年4 月8 日言詞辯
    論期日聲請傳訊證人即原告之大嫂彭三妹，以資證明系爭房
    屋前面之空地係由丙○○請工人填平，因丙○○就其填平系
    爭房屋前之空地一事，並未爭執，原告此部分調查證據之聲
    請，即無必要，本院乃未予傳訊，附此敘明。另兩造就有關
    系爭房屋經強制執行時，原告是否留存冷氣機3 台及電冰箱
    未搬而遭丙○○取走之爭執，因非原告本件請求之範圍與對
    象，自非本院得以斟酌，併此敘明。
六、本件原告勝訴部分，所命給付金額未逾50萬元，應依職權宣
    告假執行，另被告丙○○願供擔保，請准免為假執行之宣告
    ，核無不合，爰酌定相當之擔保金額，予以准許。至於原告
    其餘假執行之聲請，因訴之駁回，而失所附麗，應予駁回。
貳、反訴部分：
一、反訴原告起訴主張：反訴原告於94年8 月12日早上6 時30分
    許，在系爭房屋後方巡視種植之農作物時，遭反訴被告基於
    傷害故意，持鐵管毆打，致使反訴原告受有左食指開發性骨
    折、前額撕裂傷等傷害，而支出醫療費用7,510 元，且精神
    上受有痛苦，爰依民法侵權行為之法律關係，請求反訴被告
    賠償醫療費用損失7,510 元及精神慰撫金30萬元等語。並求
    為判決：(一)反訴被告應給付反訴原告307,510 元，及自民事
    答辯暨反訴狀送達之翌日即96年7 月31日起至清償日止，按
    年息5%之利息。(二)願供擔保請准宣告假執行。
二、反訴被告則以：其當日均在系爭房屋內，未曾出門，不可能
    攻擊反訴原告，其自無庸對反訴原告負損害賠償責任等語置
    辯。求為判決：(一)反訴原告之訴駁回；(二)願供擔保請准宣告
    免為假執行。
三、兩造不爭執之事實：同本訴部分所載。
四、本件反訴爭點在於：(一)反訴被告是否曾持鐵棍傷害反訴原告
    ？反訴原告因此支出醫療費用若干？(二)反訴原告得否向反訴
    被告請求精神慰撫金？慰撫金之數額若干為適當？茲分述本
    院得心證之理由如下：
  (一)反訴被告是否曾持鐵棍傷害反訴原告？反訴原告因此支出醫
    療費用若干？
  1.經查：反訴原告主張其於94年8 月12日早上，遭反訴被告持
    鐵棍毆擊，致受有頭部創傷併前額撕裂傷3 公分、左手第2
    指關節開發性骨折合併1 公分開發性傷口等傷勢一節，業據
    證人即反訴原告之女兒葉桂珍證稱：當日凌晨6 時許，反訴
    原告滿頭鮮血回家，叫醒乙○○與葉桂珍，表示其遭反訴被
    告打傷，葉桂珍隨即報警等語（見偵查卷第20頁），核與證
    人朱家聰證稱：當日是葉佳珍報案的，其前往現場時，反訴
    原告已經送高醫等語（見偵查卷第52頁），大致相符，並有
    高雄醫學大學附設中和紀念醫院甲種診斷證明書、急診創傷
    病歷、救護紀錄表各1 份在卷可佐（見警卷第44頁、偵查卷
    第57至73頁），審酌反訴原告所受傷勢嚴重，應無可能為誣
    陷反訴被告而自行傷害，且反訴原告係由救護車緊急送醫，
    顯見當時情形急迫，反訴被告辯稱未曾傷害反訴原告，尚無
    可採，故反訴原告主張遭反訴被告持鐵棍毆擊而受有前揭傷
    勢，堪信屬實。
  2.次查：原告因治療前揭傷勢而支出醫藥費7,510 元，為兩造
    所不爭執（見本院卷第190 頁），已如前述，因上開費用乃
    反訴被告侵害反訴原告身體權，致反訴原告支出回復其身體
    之必要費用，揆諸前揭說明，反訴原告自得請求反訴被告賠
    償。
  (二)反訴原告得否向反訴被告請求精神慰撫金？慰撫金之數額若
    干為適當？
    查反訴原告與反訴被告之學經歷及財力狀況，已如前述，本
    院審酌反訴原告遭反訴被告故意傷害，且所受前揭傷勢非輕
    ，惟反訴被告現無任何財產，負有信用卡債務，財務狀況非
    佳等一切情形，認反訴原告請求賠償之精神慰撫金數額，以
    3 萬元為適當。反訴原告請求反訴被告賠償精神慰撫金30萬
    元，尚屬過高。
五、綜上所述，原告依民法第184 條第1 項前段、第193 條第1
    項、第195 條第1 項之侵權行為法律關係，請求反訴被告給
    付37,510元部分，為有理由，應予准許；其逾此部分之請求
    ，則無理由，應予駁回。
六、本件反訴原告勝訴部分，所命給付金額未逾50萬元，應依職
    權宣告假執行，另反訴被告願供擔保，請准免為假執行之宣
    告，核無不合，爰酌定相當之擔保金額，予以准許。至於反
    訴原告其餘假執行之聲請，因訴之駁回，而失所附麗，應予
    駁回。
參、據上論結，本件原告之訴為一部有理由，一部無理由；反訴
    原告之訴為一部有理由，一部無理由，依民事訴訟法第79條
    、第389 條第1 項第5款，第392 條第2 項，判決如主文。
中    華    民    國    97    年    4     月    22    日
                  民事第四庭  法  官  高增泓
上為正本係照原本作成。
如不服本判決，應於送達後20日內，向本院提出上訴狀並表明上
訴理由，如於本判決宣示後送達前提起上訴者，應於判決送達後
10日內補提上訴理由書（須附繕本）。
                              書記官  王芷鈴
中    華    民    國    97    年    4     月    22    日


司法院資訊處製作；財團法人民間司法改革基金會備份。
